臺灣雲林地方法院刑事判決
111年度訴字第94號
公  訴  人  臺灣雲林地方檢察署檢察官
被      告  BUI VAN NAM


                    居留地址：嘉義縣○○市○○里○○○○區○○路00號


指定辯護人  本院公設辯護人許俊雄
上列被告因搶奪案件，經檢察官提起公訴（111年度偵字第959號
、第1038號），被告於準備程序就被訴事實為有罪之陳述，經經
告知簡式審判程序意旨，並聽取公訴人、被告及辯護人之意見後
，本院合議庭裁定由受命法官獨任行簡式審判程序，判決如下：
    主    文
BUI VAN NAM犯搶奪罪，處有期徒刑柒月。並於刑之執行完畢或
赦免後，驅逐出境。 
未扣案之犯罪所得新臺幣參仟元沒收，於全部或一部不能沒收或
不宜執行沒收時，追徵其價額。
    事    實
一、BUI VAN NAM（中文姓名：斐文南；越南籍）於民國111年1
    月13日10時30分許，在雲林縣○○鄉○○路00號「鰲峯宮」附近
    ，見蔡謝春雙手提皮夾及甫採購之大量物品緩慢步行，竟因
    缺錢花用，即意圖為自己不法之所有，基於搶奪之犯意，尾
    隨在蔡謝春身後伺機行搶，其於同日10時33分許，在「鰲峰
    宮」旁巷弄內見四下無人，遂乘蔡謝春不及抗拒之際，上前
    徒手搶取蔡謝春手持之皮包（內含現金新臺幣《下同》3,000
    元、國民身分證1張、健保卡1張、悠遊卡1張、手錶1支、鑰
    匙1串《起訴書漏未記載》、名片1疊等物），旋即奔跑離開，
    以此方式搶奪上開物品得手，並將該皮包內之現金3,000元
    取出後，將皮包棄置在雲林縣元長鄉元東路3巷旁之竹林內
    （皮夾業經尋獲，其內除現金外，其餘物品均已尋獲），再
    搭乘計程車逃離現場，並搭車北上桃園躲藏。嗣經蔡謝春報
    警處理，為警循線發現斐文南躲藏在同鄉友人位於桃園市蘆
    竹區之工廠宿舍，並於111年1月17、18日至上開宿舍查訪，
    調取相關監視器畫面，扣得其遺留之物（含斗南至桃園之火
    車票1張、斐文南之健保卡1張等物），斐文南則趁隙逃回雲
    林縣元長鄉中央路73號躲藏，經警接獲線報，發現有可疑人
    士在該址附近出入，而於111年1月20日持檢察官核發之拘票
    至上址將斐文南拘提到案，始查悉上情。
二、案經蔡謝春訴由雲林縣警察局虎尾分局報告臺灣雲林地方檢
    察署檢察官偵查起訴。
    理    由
一、被告斐文南所犯係死刑、無期徒刑、最輕本刑為3年以上有
    期徒刑以外之罪，其於準備程序就前揭被訴事實為有罪之陳
    述，經受命法官告知簡式審判程序之旨，並聽取被告、辯護
    人與公訴人之意見後，本院合議庭認無不得或不宜改依簡式
    審判程序進行之情事，依刑事訴訟法第273條之1第1項、第2
    84條之1規定，裁定由受命法官獨任進行簡式審判程序，是
    本案之證據調查，依刑事訴訟法第273條之2規定，不受同法
    第159條第1項、第161條之2、第161條之3、第163條之1及第
    164條至第170條規定之限制，合先敘明。
二、上開犯罪事實，業據被告於警詢、偵訊、羈押訊問、本院訊
    問程序、準備程序及審理時，均坦承不諱，並有下列證據資
    料可以佐證：
　㈠證人即告訴人蔡謝春於警詢、偵訊時之證述。
　㈡證人即計程車司機郭瑋庭於警詢之證述。
　㈢證人即同鄉友人伍凌權（VU LANG QUYEN）於警詢之證述。
　㈣證人即前揭工廠宿舍住戶武文儒（VU VAN O）於警詢、偵訊
    之證述。
　㈤證人即被告購買越南電話卡之對象陶文近（DAO VAN TIEN）
    於警詢之證述。
　㈥雲林縣警察局虎尾分局員警偵查報告及監視器畫面截圖。
　㈦告訴人立具之贓物認領保管單（物品：雙層拉鍊皮包1個、國
    民身分證1張、健保卡1張、悠遊卡1張、手錶1支、鑰匙串1
    串）。
　㈧尋獲告訴人遭搶奪皮夾之現場照片。
　㈨內政部移民署外人居停留資料查詢明細、移工動態查詢系統-
     藍領外國人詳細資料。
　㈩搜索扣押筆錄暨目錄表。
三、綜上，足認被告之自白與事實相符，可信為真實。本案事證
    明確，被告前揭搶奪犯行已可認定，應依法論科。
四、論罪科刑：
  ㈠核被告所為，係犯刑法第325條第1項之普通搶奪罪。
  ㈡爰審酌被告正值青壯年，竟不思以正當方式獲取財物，恣意
    為本案搶奪之犯行，欠缺對他人財產權之尊重，所為應予非
    難；另考量被告採取之手段，所取得財物之價值，犯後業已
    坦承犯行，知道自己做錯，具有悔意，犯後態度尚佳，被告
    並無前科紀錄，有臺灣高等法院被告前案紀錄表附卷可憑，
    告訴人對本案表示：我要提出告訴，但不要求賠償，請法院
    依法處理等語（警卷第23頁；本院卷第28頁），暨被告自陳
    因疫情有10多日沒工作，想到桃園找工作，因需要錢搭車，
    才臨時起意為本案犯行之犯罪動機（警卷第10、11頁），羈
    押前工作不固定，打零工維生，日薪1,200元，離婚，越南
    家中有母親、1名9歲小孩需要其賺錢扶養之家庭及經濟狀況
    ，為高中畢業之教育程度（本院卷第38至40頁）及檢察官、
    被告、辯護人對量刑之意見等一切情狀，量處如主文所示之
    刑。
五、刑法第95條規定：外國人受有期徒刑以上刑之宣告者，得於
    刑之執行完畢或赦免後，驅逐出境。是否一併宣告驅逐出境
    ，固由法院酌情依職權決定之，採職權宣告主義。但驅逐出
    境，係將有危險性之外國人驅離逐出本國國境，禁止其繼續
    在本國居留，以維護本國社會安全所為之保安處分，對於原
    來在本國合法居留之外國人而言，實為限制其居住自由之嚴
    厲措施。故外國人犯罪經法院宣告有期徒刑以上之刑者，是
    否有併予驅逐出境之必要，應由法院依據個案之情節，具體
    審酌該外國人一切犯罪情狀及有無繼續危害社會安全之虞，
    審慎決定之，尤應注意符合比例原則，以兼顧人權之保障及
    社會安全之維護（參考最高法院94年度台上字第404號判決
    意旨）。經查，被告係申請來台工作之越南籍人士，已離開
    原雇主，並逾期居留，業經其供承在案（偵959卷第162、16
    3頁），且經內政部移民署註記失聯，有內政部移民署外人
    居停留資料查詢明細、移工動態查詢系統- 藍領外國人詳細
    資料（警卷第104、105頁；偵959卷第129、130頁）附卷可
    參，被告於逾期居留期間，率然為本案搶奪犯行，影響本國
    社會安全秩序；參酌被告在臺已無正當合法工作，且有失聯
    情形，又會變換居住地點，如於刑之執行完畢後仍容任其繼
    續在本國居留，將使其四處流竄，對本國社會治安造成危險
    性，本院認被告不宜繼續居留本國，於刑之執行完畢後，有
    驅逐出境之必要，爰依刑法第95條規定，併宣告被告於刑之
    執行完畢或赦免後，驅逐出境。
六、沒收部分：
　㈠被告所搶得皮包內之現金3,000元，為其犯罪所得，且未扣案
    ，爰依刑法第38條之1第1項前段、第3項規定宣告沒收，並
    於全部或一部不能沒收或不宜執行沒收時，追徵其價額。
　㈡被告所搶得之其他物品（即皮包及其內其餘物品），業經告
    訴人領回，此據告訴人於偵訊時證述歷歷（偵卷第147頁）
    ，並有前揭贓物認領保管單、尋獲告訴人遭搶奪皮夾之現場
    照片附卷可參，依刑法第38條之1第5項規定，此部分無庸宣
    告沒收。
　㈢被告為警查獲時，主動提出其所有、犯案時所穿之黑色連身
    帽外套1件、黑色長褲1件、黑色鞋子1雙給警方扣案（警卷
    第186頁；偵卷第202頁），上開衣物應屬被告所有，供本案
    供犯罪所用之物；經斟酌被告表示：這些衣服我還要，因為
    我沒有其他衣服可以穿等語（偵卷第202頁），且考量上開
    衣物為日常生活所用之物，是認予以宣告沒收欠缺刑法上之
    重要性，為維持被告生活條件之必要，爰依刑法第38條之2
    第2項規定，裁量不予宣告沒收。
　㈣至被告其餘扣案物，無證據證明為本案供犯罪所用、犯罪預
    備之物或犯罪所生之物，亦均非違禁物，故不併予宣告沒收
    。
七、應依刑事訴訟法第273條之1第1項、第299條第1項前段（程
    序法），判決如主文。
本案經檢察官蔡少勳提起公訴，檢察官顏鸝靚到庭執行職務。
中　　華　　民　　國　　111 　年　　3 　　月　　4 　　日
                  刑事第五庭    法　官

如不服本判決應於收受判決後20日內向本院提出上訴書狀，並應
敘述具體理由；其未敘述上訴理由者，應於上訴期間屆滿後20日
內向本院補提理由書（均須按他造當事人之人數附繕本）。「切
勿逕送上級法院」。

附錄本判決論罪科刑法條全文：
中華民國刑法第325條
（普通搶奪罪）
意圖為自己或第三人不法之所有，而搶奪他人之動產者，處6月
以上5年以下有期徒刑。
因而致人於死者，處無期徒刑或7年以上有期徒刑，致重傷者，
處3年以上10年以下有期徒刑。
第1項之未遂犯罰之。